【裁判字號】    97,易,49
【裁判日期】    970618
【裁判案由】    竊盜
【裁判全文】
臺灣臺東地方法院刑事判決                97年度易字第49號
公  訴  人  臺灣臺東地方法院檢察署檢察官
被      告  丁○○
上列被告因竊盜案件，經檢察官提起公訴（97年度偵字第214號
），本院判決如下：
    主  文
丁○○竊盜，處拘役伍拾日，如易科罰金，以新臺幣壹仟元折算
壹日。
    事  實
一、丁○○前於民國96年間因公共危險案件，經臺灣臺南地方法
    院以96年度交簡字第908號判處罰金新臺幣45,000元確定，
    並經同院以96年度聲減字第2278號裁定，依中華民國九十六
    年罪犯減刑條例減為罰金新臺幣22,500元，於97年5月1日繳
    清罰金執行完畢（不構成累犯）。詎仍不思慎行，於97年1
    月14日下午4時許，駕駛其所使用之車牌號碼1889-GQ號自用
    小貨車，至臺東縣東河鄉都蘭村新蘭漁港「多元化」小吃部
    飲酒，於同日下午5時30分許，乙○○騎乘車牌號碼K36-997
    號機車，搭載丙○○亦至上開小吃部飲酒吃飯，將其上開機
    車停放在丁○○之前開小貨車旁，並將其2人所有之輕磯竿
    各1支及捲線器各1只（即釣竿共2支，市價共約新臺幣8,000
    元至10,000元），倚放在該機車腳踏板上所置放之冰桶旁，
    後進入該小吃部內吃飯飲酒。丁○○於同日晚上6時許先離
    開該小吃部時，發現置放於前揭位置之上開釣竿2支，竟基
    於意圖為自己不法所有之犯意，趁乙○○及丙○○仍在小吃
    部內不注意之際，徒手竊取乙○○及丙○○所有之釣竿2支
    ，並直立放置在其所使用之自小貨車乘客駕駛座上，將該釣
    竿2支攜回位於臺東縣東河鄉東河村1鄰金樽38號之住處大門
    前放置。嗣乙○○及丙○○發現其所有之釣竿2支失竊，即
    報警處理，為警偕同乙○○、丙○○於同日晚上8時40分許
    ，在丁○○之上址住處查獲乙○○、丙○○所有之上開釣竿
    2支，而悉上情。
二、案經臺東縣警察局成功分局報告臺灣臺東地方法院檢察署檢
    察官偵查起訴。
    理  由
壹、程序部分（證據能力部分）
    被告以外之人於審判外之陳述，雖不符刑事訴訟法第159條
    之1至之4之規定，而經當事人於審判程序同意作為證據，法
    院審酌該言詞陳述或書面陳述作成時之情況，認為適當者，
    亦得為證據；當事人、代理人或辯護人於法院調查證據時，
    知有第159條第1項不得為證據之情形，而未於言詞辯論終結
    前聲明異議者，視為有前項之同意，刑事訴訟法第159條之5
    定有明文。查本案檢察官所舉之各項證據，被告於本院審理
    中均表示沒有意見，且迄於言詞辯論終結前，亦未就本院所
    調查之證據資料主張有刑事訴訟法第159條第1項不得為證據
    之情形，本院審酌該證據作成之情況，認均無不適當情事，
    依刑事訴訟法第159條之5第2項之規定，均有證據能力，合
    先敘明。
貳、實體部分
一、訊據被告丁○○固不否認有於上開時、地飲酒，並與乙○○
    、丙○○相遇，嗣於同日晚間在其住處查獲乙○○、丙○○
    所有之釣竿2支等事實，惟矢口否認有公訴人所指之竊盜犯
    行，辯稱：伊認識乙○○跟丙○○，伊是回去之後才知道釣
    竿2支放在車上，可能是他們怕丟掉，放在伊車上；伊在「
    多元化」小吃部喝完酒後，又開車到興昌村村長謝進德家喝
    酒，因為天色暗暗的，所以伊開車離開「多元化」小吃部時
    沒有發現東西在車上；伊先在小吃部喝，乙○○跟丙○○再
    過來一起喝，他們2人後來又到另一桌去喝，伊那天喝公賣
    局的米酒，約3、4瓶，有點醉，但那時還可以開車，可以看
    得清楚視線；伊從小吃部開到村長家，開車大概10分鐘的距
    離，從村長家回到伊自己家，大約要2、30分鐘，這一路上
    伊都沒有發現釣竿，一直到回家發現的時候，只有看到兩根
    釣竿立在車上的副駕駛座（如警卷第13頁所示之放置方式）
    ，伊就把釣竿放在家前面，伊後來有問丙○○為何釣竿會在
    伊的車上，但他說可能是乙○○怕東西丟掉才放在伊車上云
    云。經查：
（一）臺東縣警察局成功分局都蘭派出所警員劉紹宏、謝萬和，
      於97年1月14日晚上8時30分許，偕同被害人乙○○、丙○○，在被告之上開住處查獲被害人2人所有之釣竿2支等情
      ，業據證人即被害人乙○○、丙○○於警詢及本院審理時
      證述一致在卷，復為被告於歷次供述所是認，並有扣押筆
      錄及扣押物品目錄表各1份、被告上開住處照片5張等在卷
      可佐，此部分事實，堪先認定。又上開犯罪事實，業據證
      人乙○○、丙○○於警詢及本院審理時證述一致在卷，乙○○、丙○○於警詢時均證稱：其等一起釣魚後到多元化
      卡拉OK吃飯，丁○○的小貨車停在路邊，其等所騎乘的機
      車停在丁○○的小貨車旁邊，釣竿2支確定放在機車上，
      然後就進入卡拉OK內吃飯，丁○○在店內前面喝酒，不久
      丁○○先離開多元化卡拉OK，其等約隔半小時吃完飯出來
      時，就發現放置在機車上的2支釣竿不見了等語（見警卷
      第17、21頁）；又丙○○於本院審理時結證：伊與乙○○
      共騎1輛機車，2根釣竿放在一起，是放在機車腳踏板上冰
      桶的旁邊，不可能放在丁○○車上，當時伊2人騎的機車
      是放在丁○○的車子旁邊，伊2人原本跟丁○○一起喝酒
      ，後來伊先到後面跟朋友一起喝，乙○○再過來，乙○○
      去上廁所，發現釣竿不見了，伊2人就去都蘭派出所報案
      ，釣竿就在丁○○家找到等語（見本院卷第24-25頁），
      乙○○於本院審理時具結證稱：遺失的釣竿在被告家找到
      ，當時伊進到店裡時，釣竿是放在機車上的冰桶旁邊，冰
      桶是放在車上的腳踏墊上，吃完東西出來後就發現東西（
      指上開釣竿2支）不見了等語明確（見本院卷第25-26頁）
      ，復參酌前述本件被害人遺失之釣竿2支之查獲情形，足
      認被告有竊取上開釣竿2支，洵屬明確。
（二）被告雖以前詞置辯，惟上開事實，業據證人乙○○、丙○○證述如前，而被告雖稱：其離開小吃部時並未發現被害
      人之釣竿在其車上云云，然被告同時稱：當日雖有飲酒，
      但視線仍清楚，離開小吃部後又開約10分鐘車程，到興昌
      村村長家喝酒，之後又開2、30分鐘車程回到家等語，則
      被告離開多元化小吃部時，至少仍有近半小時之時間駕駛
      其自用小貨車，加以上開釣竿放置方式，係立在其小貨車
      之副駕駛座上（如警卷第13頁所示之放置方式），則被告
      於駕駛上開小貨車近半小時之路程中，焉有不能發現被害
      人之釣竿之理。又被告固稱：丙○○事後說可能乙○○怕
      釣竿丟掉才放其小貨車上云云，亦為乙○○、丙○○於本
      院審理時所明確否認（見本院卷第24頁背面、第26頁），
      而被告與被害人2人並無怨隙，復為被告與乙○○、丙○○供述一致在卷（見警卷第5、17、21頁），則其2人又何
      有虛杜上開情節誣陷被告之必要。又被告雖稱：當時有點
      醉等語。但觀之被告竊盜之手段、過程，且尚可駕駛車輛
      至其他人家中繼續飲酒，且駕車返家等情，顯然被告當時
      對於外界事務之知覺理會及判斷作用並無較普通人之平均
      程度顯然減退之情形，又無其他積極事證可認被告當時確
      因酒醉而有不能辨識其行為違法或欠缺依其辨識而行為之
      能力，或其辨識行為違法及依其辨識而行為之能力顯著減
      低之情形，因此，本件並無刑法第19條第1項、第2項之適
      用問題，附此敘明。
（三）綜上所述，被告丁○○前開所辯，顯屬事後卸責之詞，咸
      無可採。此外，本件並有贓物認領保管單2紙、刑案現場
      測繪圖1紙、被告上開小貨車照片4張在卷可佐。本件事證
      已臻明確，被告之竊盜犯行已堪認定，應予依法論科。
二、核被告丁○○所為，係犯刑法第320條第1項之竊盜罪。爰審
    酌被告竟僅因一己私慾，漠視法令禁制，而恣意竊取被害人
    之輕磯竿及捲線器據為己有，對於社會秩序及他人財產安全
    造成影響，犯罪後仍飾詞否認犯行，惟念及被害人丙○○表
    示希望給被告自新機會（見本院卷第25頁），乙○○則表示
    對被告所為本件竊盜犯行沒有意見（見本院卷第26頁），兼
    衡其素行、生活狀況、知識程度、犯罪之動機、手段、所得
    財物之價值等一切情狀，量處如主文所示之刑，並諭知易科
    罰金之折算標準。
據上論斷，應依刑事訴訟法第299條第1項前段，刑法第320條第1
項、第41條第1項前段，刑法施行法第1條之1第1項、第2項前段
，判決如主文。
本案經檢察官甲○○到庭執行職務
中    華    民    國    97    年    6    月    18    日
                  刑事第二庭  審判長法  官  李水源
                                    法  官  康文毅
                                    法  官  盧亨龍
以上正本證明與原本無異。
如不服本判決應於收受本判決後10日內向本院提出上訴書狀；上
訴書狀應敘述具體理由。未敘述上訴理由者，應於上訴期間屆滿
後20日內向本院補提理由書狀（均須按他造當事人之人數附繕本
）。「切勿逕送上級法院」。
告訴人或被害人對於本判決如有不服，請書具不服之理由狀，請
求檢察官上訴者，其上訴期間之計算係以檢察官收受判決正本之
日期為準。
                                    書記官  石佳琪
中    華    民    國    97    年    6     月    19    日
附錄本案論罪科刑法條全文：
中華民國刑法第320條
意圖為自己或第三人不法之所有，而竊取他人之動產者，為竊盜
罪，處5年以下有期徒刑、拘役或5百元以下罰金。
意圖為自己或第三人不法之利益，而竊佔他人之不動產者，依前
項之規定處斷。
前二項之未遂犯罰之。


司法院資訊處製作；財團法人民間司法改革基金會備份。
